臺灣高等法院刑事判決　　　　　　　 99年度交上訴字第155號
上　訴　人
即　被　告　吳鼎瑋
選任辯護人　吳孟玲律師
上列上訴人因過失致死案件，不服臺灣板橋地方法院99年度交易
字第486號，中華民國99年8月31日第一審判決（起訴案號：臺灣
板橋地方法院檢察署98年度偵字第31581號），提起上訴，本院
判決如下：
    主  文
原判決關於吳鼎瑋部分撤銷。
吳鼎瑋從事業務之人，因業務上之過失致人於死，處有期徒刑陸
月，如易科罰金，以新臺幣壹仟元折算壹日。緩刑年。
    事  實
一、包惠萱（所犯過失傷害部分，業經原審判處有期徒刑2月確
    定）於民國98年11月13日凌晨3時50分許，騎乘車號PHC-055
    號重型機車，沿新北市○○區○○路往縣民大道方向行駛，
    行經新北市○○區○○路2段130巷25弄與華東路之交岔口時
    ，本應注意車前狀況，並隨時採取必要之措施，且車輛行經
    設有閃光號誌（當時號誌無動作）之交岔路口，應減速慢行
    ，作隨時停車之準備，而依當時情形，又無不能注意之情事
    ，竟疏於注意及此，仍貿然騎車直行，適有蔡決學飲酒後（
    其血液酒精濃度值達每公升206毫克，經換算成呼氣酒精濃
    度值高達每公升1.03毫克）騎乘車號GIM-956號重型機車其
    後附載林秋芬，沿板橋區○○路○段130巷25弄往華東路方向
    ，亦行經上開交岔路口之際，雙方閃避不及，包惠萱所騎乘
    之上開重型機車右前側乃與蔡決學所騎乘上開重型機車之左
    前側擋板發生撞擊，致使蔡決學、林秋芬均人車倒地受傷（
    林秋芬所受傷害部分，未經提出告訴），蔡決學因而受有左
    腰、左及中下背、左大腿近臀部等身體多處擦挫傷，適有從
    事報紙派送業務之吳鼎瑋駕駛車號4293-DB號號自小客貨車
    ，行駛於包惠萱所騎乘機車之左後方，因見包惠萱與蔡決學
    兩車發生碰撞，乃隨即向左閃避，此際吳鼎瑋本應注意車輛
    前方之該處交岔路口已有車禍事故發生，受傷者可能仍倒臥
    在道路上，需採取必要之安全措施，或立即停車察看，以免
    車輛輾壓受傷者身體而使之傷亡，而依當時情形，又無不能
    注意之情事，竟疏未注意及此，仍即貿然繼續駕車行進並向
    右駛回原車道，致其所駕駛上開自小客貨車之右前車輪及右
    後車體底盤，乃輾壓蔡決學之身體並往前拖行，造成蔡決學
    最終因全身多處擦傷、挫傷及裂傷、右大腿骨、多根肋骨及
    腰椎骨折、骨盆骨分離、肝臟裂傷等重大傷害而休克死亡。
    吳鼎瑋於肇事後停留在現場，並於警方據報趕往現場處理時
    ，對於前來處理之臺北縣政府警察局板橋交通分隊警員陳建
    達坦承為本件車禍事故之肇事人，自首而接受裁判。
二、案經蔡決學之妻呂玉珍訴由新北市政府警察局板橋分局報告
    臺灣板橋地方法院檢察署檢察官偵查起訴。
    理  由
一、按被告以外之人於審判外之陳述，雖不符前四條之規定，而
    經當事人於審判程序同意作為證據，法院審酌該言詞陳述或
    書面陳述作成時之情況，認為適當者，亦得為證據；當事人
    、代理人或辯護人於法院調查證據時，知有第159條第1項不
    得為證據之情形，而未於言詞辯論終結前聲明異議者，視為
    有前項之同意；刑事訴訟法第159條之5定有明文。查，本判
    決下列認定事實所引用之被告以外之人於審判外所為之陳述
    （文書證據如診斷證明書、道路交通事故調查報告表、現場
    圖等證據），並無證據證明係公務員違背法定程序所取得；
    而檢察官、被告及辯護人對本院提示之卷證，亦均表示對於
    證據能力沒有意見而不予爭執，且迄至言詞辯論終結前亦未
    再聲明異議，本院審酌上開證據資料製作時之情況，尚無違
    法不當或證明力明顯過低之瑕疵，亦認以之作為證據，應屬
    適當。
二、訊據上訴人即被告吳鼎瑋對於上揭車禍發生經過及被害人蔡
    決學因本件車禍傷重不治死亡等情固坦認不諱，惟矢口否認
    有何過失致死犯行，辯稱：當時包惠萱騎機車超過伊所駕之
    小貨車後，行至前開路口與被害人所騎之機車發生擦撞，伊
    見狀即踩煞車後向左閃，越過他們事發的地點，但越過去後
    ，變成逆向停在對向車道，因怕對向有車過來，所以才又向
    右順向停靠在路旁，當時並沒有注意到路面是否有人躺在地
    上及有無東西卡在伊小貨車下面，待伊停好車子後，下車往
    後面的事發地點跑過去，想問包惠萱有沒有事，待伊跑近點
    的時候，才發現她是喊伊車底下有人云云。經查：
  (一)被告上揭有關車禍發生經過之自白，核與證人即同案被告包
    惠萱於警詢及偵查中供證情節吻合（相驗卷第3至6、56、57
    頁），並有交通事故調查報告表（一）（二）、道路交通事
    故現場圖各1張、亞東紀念醫院生化檢驗報告、現場及車損
    照片25幀附卷可資佐證。而被告所駕上開小貨車經員警勘察
    後，右前車底盤發現血跡及灰塵擦抹痕跡，右後車底盤亦發
    現3處灰塵擦抹痕，且上開車底血跡經鑑定與被害人蔡決學
    之DNA-STR型別相同等情，有新北市政府警察局板橋分局99
    年1月4日北縣警板刑字第0980054149號函及所附現場勘察報
    告、現場勘查照片，及新北市政府警察局98年12月21日北縣
    警鑑字第0980190751號鑑驗書在卷可憑（偵查卷第81至10 7
    、113頁）。又被害人確因本件車禍死亡一節，亦經檢察官
    督同檢驗員相驗，及會同法醫師解剖鑑定屬實，有勘驗筆錄
    、相驗屍體證明書、驗斷書、相驗屍體照片及法務部法醫研
    究所（98）醫鑑字第0981103774號鑑定書可參（相驗卷第54
    、62至69、71、73、109至119頁）。是被告上開自白與事實
    相符，自堪採為本案認定犯罪事實之證據。
  (二)按汽車行進中，駕駛人應注意車前狀況並隨時採取必要安全
    措施；汽車行經無號誌之交岔路口，應減速慢行，作隨時停
    車之準備，道路交通安全規則第94條第3項、第93條第1項第
    2款分別定有明文，被告駕車自應注意上述道路交通安全之
    相關規定，而依當時情形，又無不能注意之情事，被告竟未
    注意車前狀況並採取必要之安全措施，及案發地雖設有閃光
    號誌惟當時無動作（與無號誌相同）之交岔路口減速慢行，
    作隨時停車之準備，致發現同案被告包惠萱所騎乘機車先與
    被害人蔡決學所騎乘之機車發生撞擊，二車人、車均倒地受
    傷，自後駕車輾壓拖行倒地受傷之被害人身體，造成被害人
    傷重不治而死亡，則被告對於本件車禍之發生顯有過失自明
    。而本件囑託臺灣省車輛行車事故覆議鑑定委員會鑑定結果
    ，亦認：「蔡決學駕駛重機車，行經閃光號誌無動作之交岔
    路口，支道車未暫停讓幹道車先行，為肇事主因，包惠萱駕
    駛重機車與吳鼎瑋駕駛自小客車，行經閃光號誌無動作之交
    岔路口，均未減速慢行，且未注意車前狀況，同為肇事次因
    」等情，有該會100年2月22日覆議字第1006200669號函送之
    覆議意見書在卷足佐，即採同此見解。至被害人本身亦疏未
    注意支道車未暫停讓幹道車先行，及駕車前不得飲酒至酒精
    濃度超過標準，違反道路交通安全規則第114條第2款之規定
    ，是其對本件交通事故之發生，顯與有過失，然此尚不能減
    免被告過失致死之刑責。另臺灣省台北縣區車輛行車事故鑑
    定委員會雖函覆本院謂：「吳鼎瑋駕駛自小客貨車，無肇事
    因素」，有99年12月24日以北縣鑑字第0995120100號函可按
    （本院卷第41頁）。惟被告於偵查中已供承：車禍當時伊將
    小貨車往左時，有感覺車子壓到硬的東西，且伊往右開回原
    車道時，不能確定有無看右側路面是否有無人車等語（偵查
    卷第164頁），是被告於目睹前面2輛機車事故，且感覺車底
    有異物時，未下車察看，亦未確認路面有無倒地之傷者，猶
    繼續前駛，自難認被告已採取必要之安全措施，上開臺灣省
    台北縣區車輛行車事故鑑定委員會覆函，未斟酌及此，要難
    資為有利於被告之證據。
  (三)本件被害人確因本件車禍而不治死亡一節，業如前述。且據
    法務部法醫研究所覆函：「本所原鑑定人研判意見如下：(一)
    研判蔡決學之死亡結果係發生於吳鼎瑋不慎壓輾蔡決學時。
    理由是：機車後座乘客（一般傷勢會較嚴重）及一輛機車駕
    駛皆受傷，但皆未死亡。蔡決學之死亡是因第一次兩機車擦
    撞倒地後第二次遭壓輾才造成更嚴重之傷勢。(二)若無第一次
    兩機車之擦撞，就不會有接著而來的壓輾狀況。」，此有該
    所99年12月22日法醫理字第0990006836號函附卷可按（本院
    卷第39頁）。是以被告之過失行為，與被害人之死亡結果間
    ，具有相當因果關係。
  (四)綜上所述，本件事證明確，被告上開犯行堪以認定，應依法
    論科。
三、核被告所為，係犯刑法第276條第2項之業務過失致人於死罪
    。公訴意旨雖認被告係犯刑法第276條第1項之過失致死罪，
    惟被告任職於勤力書報社擔任組長助理之工作，其職務內容
    除負責書報社內之車輛排班事宜外，此間亦需代替休假司機
    從事駕車取報發送業務，屬於從事業務之人一節，業據其到
    庭供述明確，是此部分公訴意旨容有誤會，惟其起訴之基本
    犯罪事實同一，自應由本院依法變更起訴法條如上，附此敘
    明。又同案被告包惠萱確有於事發時地騎乘重型機車與被害
    人所騎乘之重型機車發生撞擊，並使被害人倒地受傷，然被
    害人所受傷勢尚未達到足以致死之程度，不必然發生死亡之
    結果，而係因隨後由被告駕駛之前揭小貨車行經該處路口，
    疏未注意立即停車察看，竟於先向左閃避後，繼續向右駛回
    原來行進之車道，致其所駕駛小貨車，不慎輾壓被害人之身
    體並往前拖行，始造成被害人傷重不治而死亡之結果，堪認
    被害人死亡結果之發生，係另一獨立原因即由被告之過失行
    為所介入造成，而同案被告包惠萱之過失行為，與被害人之
    死亡結果，其因果關係中斷，是同案被告包惠萱應僅負過失
    傷害罪責，併此敘明。復被告於駕車肇事之後，在有偵查犯
    罪職權之公務員發覺前，即向趕往現場處理之臺北縣政府警
    察局板橋交通分隊警員陳建達表示係肇事人，自首而接受裁
    判一情，有臺北縣政府警察局板橋分局道路交通事故肇事人
    自首情形紀錄表1張附卷可按，乃依刑法第62條前段規定減
    輕其刑。
四、原判決就被告吳鼎瑋部分予以論科，固非無見，惟查：被告
    於本案判決後之100年4月14日，已與告訴人即被害人之妻呂
    玉珍及被害人之父母、子女達成和解，賠償250萬元，其中
    150萬元已於日前先行給付，其餘100萬元則按月給付，有和
    解筆錄及收據在卷可稽，依刑法第57條所定，行為人犯罪所
    生之損害與犯罪後之態度，為科刑輕重應審酌注意之事項，
    此項民事和解及履行情形，對被告之利益，自屬有重大關係
    之事項，原判決未及斟酌上情，自難認妥適。是被告以原判
    決此部分量刑過重，提起上訴，為有理由，自應由本院將原
    判決此部分撤銷，另為適法之諭知。爰審酌被告前有毒品、
    槍砲等之犯罪前科紀錄，素行不佳，有本院被告前案紀錄表
    在卷可揭，其因本件車禍之過失，而造成被害人傷重不治死
    亡，所生危害非輕，惟其為肇事次因，被害人為肇事主因，
    亦與有過失，兼衡被告之生活狀況、智識程度、犯罪方法，
    及犯罪後已與告訴人及被害人家屬達成和解，態度良好等一
    切情狀，量處有期徒刑6月，並諭知易科罰金之折算標準。
    被告前雖因故意犯罪（槍砲案件）而受有期徒刑以上刑之宣
    告，並經執行完畢，有本院被告全國前案紀錄表可徵，其再
    犯本件係屬過失犯罪，是其於5年以內未曾因故意犯罪受有
    期徒刑以上刑之宣告，且犯罪後積極與告訴人洽談和解，已
    知悔悟，足見有自省能力，經此起訴審判，應已足資教訓，
    嗣後應知戒慎，信無再犯之虞，故本院認其所受本案刑之宣
    告，以暫不執行為適當，爰併諭知緩刑3年，藉啟自新。
據上論斷，應依刑事訴訟法第369條第1項前段、第364條、第299
條第1項前段、第300條，刑法第276條第2項、第41條第1項前段
、第62條前段、第74條第1項第2款，刑法施行法第1條之1，判決
如主文。
本案經檢察官邱美育到庭執行職務。
中    華    民    國   100    年    5     月    12    日
                  刑事第二十一庭審判長法  官  周政達
                                      法  官  趙文
                                      法  官  楊力進
以上正本證明與原本無異。
如不服本判決，應於收受送達後10日內向本院提出上訴書狀，其
未敘述上訴之理由者並得於提起上訴後10日內向本院補提理由書
（均須按他造當事人之人數附繕本）「切勿逕送上級法院」。
                                      書記官  彭威翔
中    華    民    國   100    年    5     月    12    日
附錄：本案論罪科刑法條全文。
中華民國刑法第276條：
因過失致人於死者，處2年以下有期徒刑、拘役或2千元以下罰金
。
從事業務之人，因業務上之過失犯前項之罪者，處5年以下有期
徒刑或拘役，得併科3千元以下罰金。